【裁判字號】    99,台上,874
【裁判日期】    990210
【裁判案由】    違反毒品危害防制條例
【裁判全文】
最高法院刑事判決              九十九年度台上字第八七四號
上  訴  人  甲○○
選任辯護人  張寧洲律師（法律扶助律師）
上列上訴人因違反毒品危害防制條例案件，不服台灣高等法院中
華民國九十八年十二月二十三日第二審判決（九十八年度上訴字
第三六四五號，起訴案號：台灣桃園地方法院檢察署九十七年度
偵字第一０八０二號），提起上訴，本院判決如下：
    主  文
原判決撤銷，發回台灣高等法院。
    理  由
本件原判決認定上訴人甲○○與吳英明（另案通緝中）均明知甲
基安非他命係毒品危害防制條例第二條第二項第二款之第二級毒
品，不得販賣、持有，竟意圖營利，共同基於販賣第二級毒品甲
基安非他命以資牟利之犯意聯絡，由吳英明以00000000
00號電話作為聯絡工具，於陳明仁以0000000000號
電話撥打吳英明所使用之前揭電話確認欲購買甲基安非他命之價
格、數量後，再由吳英明指示上訴人將甲基安非他命送往約定之
地點，收取價金之方式，先後於民國九十七年三月二十二日下午
十四時許及同年月二十八日下午十九時許，販賣價格均為新台幣
一千元之甲基安非他命各一小包予陳明仁。嗣於九十七年三月三
十日陳明仁獲案後供出上情，警方進而於同年四月十五日晚間逮
捕上訴人等情。因而維持第一審論處上訴人共同販賣第二級毒品
二罪之罪刑（各處有期徒刑七年二月）之判決，駁回其在第二審
之上訴。固非無見。
按毒品之購買者與販賣者，本質上為對立犯；購買毒品以供施用
之人，其關於毒品來源之供述，若已經當事人依法詰問，原得作
為被告犯罪事實存否之判斷依據。惟九十八年五月二十日修正前
後之毒品危害防制條例，關於犯施用毒品罪供出來源因而查獲者
，均設有減輕或免除其刑之規定，故施用毒品者關於向他人購買
毒品之供述，為擔保其所為陳述之真實性，自應另有足以令人確
信其陳述為真實之其他證據，始得為論罪之依據。若陳述尚有瑕
疵或證據本身對於待證事實不足為供證明之資料，而事實審法院
仍採為判決之基礎，其自由判斷之職權行使，即與採證法則有違
，難謂適法。本件原判決認上訴人有前開二次販賣甲基安非他命
予陳明仁之犯行，係以上訴人供承其獲案時扣得供己施用之甲基
安非他命係其向吳英明購得，0000000000號電話係吳
英明使用等語；上訴人獲案時吳英明在上訴人之住處聊天；陳明
仁於偵、審中之證述，以及前述二電話之電話通聯調閱查詢單（
下稱通聯查詢單）等證據資料，為其主要論據。惟查，陳明仁於
檢察官訊問及第一、二審審理時，固均指曾於上開時間內，向上
訴人購買甲基安非他命等語。然陳明仁於警詢時稱：「我都以電
話0000000000跟他（胖子，本院按即上訴人）聯繫買毒情事，我
的電話是0000000000」、「我都是以電話跟他聯絡」（見偵卷第
十八、十九頁）；於檢察官訊問時亦稱：「（你是用何種方式跟
小胖拿安非他命？）我打電話給小胖，跟他約在……」各等語（
見偵卷第一五四、一五五頁）。亦即陳明仁於警詢及檢察官訊問
時，均稱係其直接與上訴人電話聯絡購買甲基安非他命，有關甲
基安非他命之購買，並無一語提及吳英明。其於法院審理時改稱
以電話與吳英明聯絡購買，但由上訴人交付云云。前後所述，並
不一致。事關何人參與犯罪，即有究明、釐清之必要。原判決認
僅係細節性事項，無礙基本事實之陳述，難謂允洽。其次，吳英
明於警詢時雖坦承0000000000電話係其使用（見偵卷
第一一八頁），然吳英明其後即未到案；卷附之通聯查詢單亦未
曾提示予吳英明表示意見。則該等通聯是否係吳英明與陳明仁之
通話紀錄，已有未明。縱認確係二人間之通話，然僅有該二電話
於某時間內之通話紀錄，各該通話內容為何，均付闕如。在陳明
仁之供述有前開瑕疵，且無任何通話內容之情形下，是否已足擔
保陳明仁之陳述之真實性，即不能無疑。至於上訴人獲案時吳英
明在上訴人住處聊天、上訴人施用之甲基安非他命購自吳英明、
0000000000電話係吳英明所使用等，似亦不足以作為
陳明仁供述具真實性之佐證。原判決援引此等證據，作為上訴人
販賣甲基安非他命之論罪之依據（見原判決第十頁），尚嫌率斷
。上訴意旨指摘原判決違法，非無理由，應認有撤銷發回更審之
原因。
據上論結，應依刑事訴訟法第三百九十七條、第四百零一條，判
決如主文。
中    華    民    國  九十九  年    二    月    十    日
                      最高法院刑事第五庭
                          審判長法官  陳  正  庸
                                法官  林  秀  夫
                                法官  宋      祺
                                法官  陳  祐  治
                                法官  林  瑞  斌
本件正本證明與原本無異
                                      書  記  官
中    華    民    國  九十九  年    二    月  二十三  日
                                                      Ｅ

司法院資訊處製作；財團法人民間司法改革基金會備份。
